【裁判字號】    88,訴,5101
【裁判日期】    890330
【裁判案由】    確認文書為偽造
【裁判全文】
台灣台北地方法院民事判決  八十八年度訴字第五一○一號
    原      告  財將企業股份有限公司
    法定代理人  甲○○
    訴訟代理人  蘇千祿律師
    被      告  乙○○        .
右當事人間請求確認文書為偽造等事件，本院判決如左：
    主      文
被告應給付原告新台幣壹佰捌拾肆萬元及如附表一所示之利息。
訴訟費用由被告負擔。
本判決於原告以新台幣陸拾壹萬仟元為被告供擔保後，得假執行。
    事      實
甲、原告方面：
  一、聲明：除假執行擔保金額外，如主文第一項所示。
  二、陳述：
    (一)、被告於民國（下同）八十五年五月十五日與原告簽訂附條件買賣契約書，分
        期付款購買西元一九九二年份車號RO─6666自小客車乙輛（下稱系爭汽車）
        ，並向高雄區監理所辦理動產擔保交易附條件買賣設定完畢。
    (二)、被告並未清償原告之附條件買賣價金，但卻持有偽造動產擔保交易「註銷」
        登記申請書正本，向高雄區監理所辦理系爭汽車之動產擔保交易註銷手續，
        並轉售系爭汽車。經查原告完全未出具系爭汽車動產擔保交易註銷登記申請
        書予被告，更未向高雄區監理所辦理註銷動產擔保附條件買賣登記，系爭汽
        車之動產擔保交易附條件買賣設定註銷申請書仍由原告持有中，可見被告持
        以辦理註銷系爭汽車動產擔保附條件買賣登記之註銷申請書確屬偽造，尤其
        上開二份註銷申請書上原告公司大小章顯有不同，益證被告持偽造之註銷申
        請書向高雄區監理所辦理註銷動產擔保附條件買賣登記。
    (三)、依鈞院函送法務部調查局鑑定之鑑定通知書內容，可以明證被告根本無給付
        價金之事實，即被告所呈清償證明書等資料均為偽造，因此被告應依約給付
        價金：
      １、送鑑資料及分類：
          附件一：動產擔保交易附條件買賣設定登記申請書及附條件買賣契約書上
          「財將企業股份有限公司」（原告）及「甲○○」（原告法定代理人）印
          文，依序均編為１類、６類鑑定資料。
          附件二：動產擔保交易︵註銷︶登記申請書上兩枚「財將企業股份有限公
          司」及「甲○○」印文，依序編為２類、７類鑑定資料。
          附件二：車款收清證明書上「財將企業股份有限公司」及「甲○○」印文
          ，依序編為３類、８類鑑定資料。
          附件二：切結書上「財將企業股份有限公司」及「甲○○」印文，依序編
          為４類、９類鑑定資料。
          附件三：「財將企業股份有限公司」及「甲○○」印章實物所蓋立之印文
          ，依序編為５類、１０類鑑定資料。
      ２、鑑定結果：
        、２類、３類、４類印文分別與１類、５類印文比對結果，印文紋線特徵
            不符，研判均為偽造之印文。
        、７類、８類、９類印文分別與６類、１０類印文比對結果，印文紋線特
            徵不符，研判均為偽造之印文。
      ３、由上可知，法務部調查局鑑定通知書明證被告所呈清償證明書等資料均為
          偽造，因此被告根本無給付價金之事實，因此原告之請求應有理由。
    (四)、再依鈞院向各監理所函調原告公司送件註銷動保設定登記申請書上之印章確
        實為印刷印章，並非蓋章，此從紅色部分與其下原告公司之字體位置每一份
        完全一樣，得以明證被告所呈註銷動保資料確實為偽造。
    (五)、被告積欠買賣價金及利息之計算方式詳如附表一：
      １、本金部分：
        、分期款應繳納金額為四百五十六萬元。
        、被告實際繳納金額為二百七十二萬元。
      ２、遲延利息部分：
        、遲延利息計算方式如附表二之計算方式。
        、遲延利息計算為按年利率百分之十八點二五計算。
        、遲延利息＝尚欠應繳金額×逾期天數×（18.25%÷365天）
            例如：3,300＝220,000×85年10月6日起至85年11月5日，以30日計×
                        （18.25%÷365天）。
                  5,700＝380,000×85年12月6日起至86年1月5日，以30日計×
                        （18.25%÷365天）。
                其他金額以此類推。
        、遲延利息總額為一百萬五千九百元。
    (六)、綜合所述，被告持有偽造之註銷登記申請書、切結書及清償證明書而向主管
        單位辦理動保註銷登記，顯無清償之事實存在，被告既未依附條件買賣契約
        書清償系爭汽車之分期價款，並已將系爭汽車轉讓予他人，為此依附條件買
        賣契約請求被告給付價款一百八十四萬元及如附表一所示之利息。
  三、證據：提出偽造切結書、偽造註銷登記申請書、偽造清償證明書、附條件買賣
      契約書、動產擔保交易附條件買賣設定（以上均影本）、註銷登記申請書正本
      、原告公司印章、原告法定代理人甲○○印章實物（鑑定完畢後已發還正本及
      印章實物）及被告戶籍謄本等件為證。
乙、被告方面：被告未於言詞辯論期日到場，亦未提出書狀作何聲明或陳述。
    理      由
一、原告主張被告以分期付款方式購買系爭汽車，竟在未付清價款之情形下持偽造清
    償證明資料向高雄區監理所辦理註銷動產擔保附條件買賣登記之事實，業據其提
    出與所述相符之偽造切結書、偽造註銷登記申請書、偽造清償證明書、附條件買
    賣契約書、動產擔保交易附條件買賣設定（以上均影本）、註銷登記申請書正本
    、原告公司印章及原告法定代理人甲○○印章實物（鑑定完畢後已發還正本及印
    章實物）等件為證，又本院囑託法務部調查局鑑定結果被告持以向高雄區監理所
    辦理動產擔保交易註銷登記申請書、清償證明書、切結書等資料均屬偽造，有法
    務部調查局八十九年二月二十四日陸(二)字第八九０一０００四號鑑定通知書一
    件在卷可稽，被告既未到場爭執，復未提出書狀答辯以供斟酌，應認原告之主張
    為可採信。
二、從而，原告依附條件買賣契約請求被告給付價款一百八十四萬元及如附表一所示
    之利息，為有理由，應予准許。
三、假執行之宣告：原告陳明願供擔保，請求宣告假執行，核無不合，茲酌定相當之
    擔保金額，予以准許。
四、結論：本件原告之訴為有理由，依民事訴訟法第三百八十五條第一項前段、第七
    十八條、第三百九十條第二項，判決如主文。
中      華      民      國    八十九    年      三      月      三十    日
                                  民事第四庭法      官  張競文
右為正本係照原本作成
如對本判決上訴，須於判決送達後廿日內向本院提出上訴狀
中      華      民      國    八十九    年      三      月      三十一  日
                                            法院書記官  楊翠明


司法院資訊處製作；財團法人民間司法改革基金會備份。
